【裁判字號】    91,簡,64
【裁判日期】    920401
【裁判案由】    綜合所得稅
【裁判全文】
臺北高等行政法院判決                                九十一年度簡字第六四號
    原      告  甲○○
    被      告  財政部臺灣省北區國稅局
    代  表  人  林吉昌（局長）
                送達代收人  .
右當事人間因綜合所得稅事件，原告不服財政部中華民國九十年十月四日台財訴字第
○九○○○四一八二一號訴願決定，提起行政訴訟，本院判決如左：
    主  文
訴願決定及原處分（復查決定）均撤銷。
原告其餘之訴駁回。
訴訟費用由被告負擔。
    事  實
一、事實概要：原告（其配偶為曾新蔘）係辰修托兒所之負責人，其民國八十七年度
    綜合所得稅結算申報，經被告所屬中和稽徵所依當年度該所二次招生狀況調查報
    告表，核定該所之其他所得為新台幣（下同）一、○四九、四四八元，併課其當
    年度綜合所得稅，核定其綜合所得總額為一、四二五、五四五元，淨額為八六三
    、七四八元，應補徵稅額七四、四八七元。原告不服，申經復查結果，未獲變更
    ，提起訴願，亦遭決定駁回，遂提起行政訴訟。
二、兩造聲明：
  (一)原告聲明：請求正確結算原告經營辰修托兒所之綜合所得稅結算給予免稅。
  (二)被告聲明：駁回原告之訴。
三、兩造之陳述：
  (一)原告主張之理由：
    原告自八十三年六月一日承接辰修托兒所，嗣因不勝虧損，於八十六年三月一日
    將該托兒所讓渡予訴外人陳月春。因當時招生情形只有幼生八人，經洽詢被告所
    屬中和稽徵所告以核帳即可，不必記帳，故辰修托兒所並未記帳。被告因而就房
    租支出及教師薪資扣除額不予認列，惟該托兒所之房東胡秋菊有向新店稅捐稽徵
    處申報租金收入，被告仍應認列該筆租金支出。
  (二)被告主張之理由：
    原告係辰修托兒所之負責人，被告依其出具之切結書「台北縣私立辰修托兒所確
    實於八十三年六月一日起至八十八年六月三十日止，由本人承租經營，本人願意
    負責全部盈虧，納稅義務人由本人承擔繳納。」及經原告簽章之訪查紀錄表（上
    、下學期各乙紙）核定其當年度之其他所得為一、○四九、四四八元，並無不合
    。原告主張自八十六年三月一日已將辰修托兒所讓渡予陳月春，本件前經被告於
    九十年二月六日北區國稅法第九○○○三五八三號函請原告提示合夥契約書、協
    議書及台北縣政府核准函等相關資料供核，查該函於九十年二月九日合法送達，
    此有原告配偶曾新蔘簽章之雙掛號回執附案可稽，原告雖於行政訴訟時提出股東
    協議條件說明書一紙，第二項記載「辰修經營期間聘請甲○○為掛名園長，但不
    涉及園務，薪資每月壹萬伍千元整。」惟未見原告提示讓渡書、台北縣政府核准
    函或合夥契約書等相關資料，且依前述切結書，辰修托兒所係由原告投資經營，
    並負全部盈虧，顯見原告為實際所得人，查該所並未設帳，原核定係依有原告簽
    章確認之訪查紀錄表（上、下學期各乙紙），據以核定該所之收入總額四、一九
    七、一九○元，減除財政部頒定費用標準核定費用總額三、一四八、三四二元，
    核定該所之其他所得一、○四九、四四八元，並無違誤。
    理  由
一、按「執行業務者於規定期限內辦理結算申報並能提供證明所得額之帳簿、文據調
    查者，其執行業務所得，應依帳載核實認定。其未依規定提供調查者，應依所得
    稅法第八十三條及同法施行細則第十三條規定訂定之收費及費用標準核定其所得
    額。」為執行業務所得查核辦法第八條前段所明定。本件原告係辰修托兒所之負
    責人，被告依其出具之切結書「台北縣私立辰修托兒所確實於八十三年六月一日
    起至八十八年六月三十日止，由本人承租經營，本人願意負責全部盈虧，納稅義
    務人由本人承擔繳納。」及經原告簽章之訪查紀錄表，核定其八十七年度之其他
    所得為一、○四九、四四八元，併課其當年度綜合所得總額，固非無見。惟原告
    主張自八十六年三月一日起已將辰修托兒所讓渡予訴外人陳月春，並提出記載內
    容「辰修經營期間聘請甲○○為掛名園長，但不涉及園務，薪資每月壹萬伍千元
    整。」之股東協議條件說明書影本一件為證。查原告與訴外人陳月春間，因辰修
    托兒所之經營所生爭執，前經原告對陳月春提起自訴，經台灣板橋地方法院八十
    八年度自字第四七三號、台灣高等法院八十九年度上易字第一四五一號判決陳月
    春無罪在案，經核前開刑事判決所載「台北縣私立辰修托兒所原為自訴人（即原
    告）與被告（即陳月春）及案外人徐婕合夥經營，八十六年三月一日協議由被告
    實際經營時，自訴人仍任該所所長，此有合夥經營契約書、協議書及台北縣政府
    函稿等資料影本各一件附卷可稽」等語，核與前開原告所提協議書影本尚無不符
    ，足見原告所言並非全然無據。被告未予查證，逕依前述切結書及訪查紀錄表為
    核定，即有未合，訴願決定未予糾正，亦欠妥適，原告起訴指摘，為有理由，爰
    不經言詞辯論（本件適用簡易訴訟程序）將訴願決定及原處分（復查決定）均撤
    銷，由被告查明後另為適法之處分。至原告請求正確結算其經營辰修托兒所之綜
    合所得稅結算給予免稅乙節，在被告查明依法為處分前，本院無從審酌，應予駁
    回。
二、據上論結，本件原告之訴為一部有理由，一部無理由，依行政訴訟法第二百三十
    三條第一項、第一百零四條、民事訴訟法七十九條但書，判決如主文。
中    華    民    國    九十二      年      四        月      一        日
                 臺 北 高 等 行 政 法 院   第 四 庭
                                   法  官   楊 莉 莉
右為正本係照原本作成。
本件以訴訟事件所涉及之法律見解具有原則性者為限，始得於本判決送達後二十日
內向本院提出上訴狀並表明上訴理由，如已於本判決宣示後送達前提起上訴者，應
於判決送達後二十日內補具上訴理由（均按他造人數附繕本），且經最高行政法院
許可後方得上訴。
中    華    民    國    九十二      年      四        月      一        日
                                   書記官   王 俊 權


司法院資訊處製作；財團法人民間司法改革基金會備份。
